【裁判字號】    89,重上更(二),67
【裁判日期】    890913
【裁判案由】    妨害自由
【裁判全文】
臺灣高等法院臺中分院刑事判決                八十九年度重上更(二)字第六七號
    上  訴  人  臺灣臺中地方法院檢察署檢察官
    被      告  戊○○
右上訴人因妨害自由案件，不服臺灣臺中地方法院八十四年度訴字第一○九五號中華
民國八十四年六月十二日第一審判決（起訴案號：臺灣臺中地方法院檢察署八十四年
度偵字第一二四八號），提起上訴，經最高法院第二次發回更審，本院判決如左：
      主  文
原判決撤銷。
戊○○共同私行拘禁，處拘役伍拾日。
      事  實
乙○○於民國（下同）八十三年五月十二日，在臺中市○○街○段一九四之二號四樓
其所經營之「國揚不動產事務所」內，乘庚○○急需用款之際，貸款新臺幣（下同）
二萬元予庚○○，約定以十日為期，利息二千五百元，於借款時預扣，實際交付一萬
七千五百元，並由庚○○預先簽發一紙面額三十萬元、票號0000000號未載到
期日之本票交付乙○○供擔保，而取得與原本顯不相當之重利，屆期庚○○未依約償
還借款，經乙○○多次聯絡無著，迨八十四年一月九日下午六、七時許，庚○○至臺
中市○○街○段一九四之二號四樓丁○○所經營之「冠銘代書事務所」欲再借錢時，
為在場之戊○○認出，係之前向乙○○借款未還之人，乃告知乙○○趕至冠銘代書事
務所，乙○○到達後，即向庚○○索討本息十萬元，後經協議降為五萬元，惟庚○○
當場並無足夠金錢支付，並借詞上廁所趁機逃離冠銘代書事務所，旋為乙○○自同棟
七樓樓梯間尋獲，即以強暴方式，將庚○○拉回冠銘代書事務所內，剝奪其行動自由
，乙○○並令庚○○以電話聯絡家人籌款償債，其家人表示次日才能送來，詎戊○○
於乙○○剝奪庚○○之行動自由中，竟與乙○○居於妨害自由之犯意聯絡，於翌（十
）日清晨近二時許，共同將庚○○押往鄰近之臺中市○○街○段一九二號川王商務大
飯店四○二室，令庚○○除去外衣褲，僅著內衣褲，予以私行拘禁，以待庚○○家人
送款前來，至十日上午二時三十分許，警方據庚○○家屬報案循線至上開地點，將庚○○救出，並於同日上午二時五十分許查獲折返旅館之乙○○。案經臺中市警察局第
四分局報請臺灣臺中地方法院檢察署檢察官偵查起訴（乙○○部分業經判決確定）。
      理  由
一、訊據被告戊○○，矢口否認有妨害自由之犯行，辯稱：庚○○至冠銘代書事務所
    時，乙○○原即在場，伊僅係告知乙○○，庚○○借款未還而已，翌日庚○○欲
    投宿川王商務大飯店時，因乙○○、庚○○未帶證件而以其名義登記住宿，伊並
    未上房間，隨即離去云云，惟查被害人庚○○於冠銘代書事務所協調債務償還事
    宜中，曾趁機逃離，嗣遭乙○○強行押回冠銘代書事務所，又遭被告與乙○○共
    同押往川王商務大飯店四○二室拘禁，所穿外衣褲亦遭除去取走等情，迭據被害
    人於警訊、偵查及審理中指訴綦詳（詳偵查卷第十頁、第三十九頁、第七十一頁
    、本院八十四年度上訴字第二一九二號卷第二十四頁），乙○○於警訊中供稱：
    庚○○借詞上廁所趁機離開，伊即上前拉住他，引發拉扯，庚○○被伊拉回來．
    ．．伊夥同朋友戊○○帶庚○○至臺中市川王飯店投宿，戊○○知道伊與庚○○
    有債務糾紛．．．．由戊○○登錄住宿，戊○○並陪伊上四○二室投宿後始離去
    (詳警訊卷第六、七、八頁），於偵查時陳稱：後來戊○○認出庚○○才告訴伊
    ，伊才趕過去，並請他賠償伊損失，其間他要離去，他自四樓跑往七樓，伊一人
    拉他，便被伊抓回來等語（見偵查卷第三十九頁、第七十頁、第七十一頁），於
    原審供承：當天晚上七至九點時，他往外跑，我往樓下沒看到他，看到樓梯是七
    ，就往七樓，看到他在七樓電梯間，我將他拉回事務所等語（見原審卷第三十七
    頁反面），而被告戊○○於警訊、偵查及原審中亦不諱言曾與乙○○及被害人庚○○一同至川王商務大飯店，並以其名義登記住宿等情（見偵查卷第四十一頁、
    第四十八頁反面及原審卷第三十七頁），復有被告戊○○名義登記住宿之川王商
    務大飯店旅客登記單一紙在卷足稽（見偵查卷第十八頁），被害人於被取走外衣
    褲而遭拘禁在上開飯店後，隨即通知友人楊秋美帶衣物至上開飯店讓其穿著之事
    實，亦經證人楊秋美證述屬實（見偵查卷第十二頁，本院前審卷一一一頁），並
    有警察在冠銘代書事務所查獲被害人衣服四件、身分證一枚、鑽戒一只等物，載
    明臨檢紀錄表可稽（詳偵查卷第十五頁），證人即警員黃志聰結證其救出被害人
    後，乙○○又進入上開飯店（見偵查卷第三十八頁反面），足見乙○○取走被害
    人之外衣褲後，猶不放心，又再度折返上開飯店查看，再案發當天確係被告戊○○先認出被害人庚○○後始告知乙○○，除上述乙○○偵查中之供述外，並據證
   人己○○陳明在卷（見偵查卷第五十二頁及本院八十四年度上訴字第二一九二號
    卷第九十九頁），另證人徐正長於本院前審中證述：乙○○係當天下午七時許才
    到等語 (詳本院八十四年度上訴字第二一九二號卷第九十八頁 )，證人黃冠霖於
    本院前審證稱：當天伊下午四、五時到冠銘代書事務所，庚○○亦在下午四、五
    時到，但伊比庚○○先到，乙○○五、六點才到等語 (詳本院八十六年度上更一
    字第三○三號卷第三十三、三十四頁 )，證人己○○與張家銘即丁○○嗣後於本
    院八十九年七月十九日及八月二日訊問時證稱：乙○○比庚○○早到云云，與上
    開乙○○及證人徐正長、黃冠霖等人之證述不合，尚難採信，被告於乙○○與被
    害人庚○○協調債務時既曾在場參與，有證人廖益霖之證述在卷可參 (詳偵查卷
    第七十頁 )，於其他在場人陸續離去後又折返，並於次日清晨二時許與乙○○共
    同將被害人庚○○帶到川王商務大飯店四○二室，依乙○○供陳被害人庚○○身
    高約一七五公分、體重約八十公斤，而其身高僅一六六公分、體重六十一公斤 (
    見原審卷第三十二頁 )，若非被告嗣後起意參與，其又焉能憑一己之力將被害人
    庚○○押到川王商務大飯店四○二室，令其除去外衣褲，僅著內衣褲，予以私行
    拘禁，事證已臻明確，被告所辯顯係脫卸之詞，不足採信，其犯行應堪認定。被
    告請求傳訊川王商務大飯店值班人員證明其並未押被害人庚○○上四○二室，然
    查該飯店業於八十五年間停止營業，有本院公務電話紀錄表在卷可考。
二、被告所為係犯刑法第三百零二條第一項之私行拘禁罪，被告於乙○○剝奪被害人
    庚○○之自由中，與乙○○共同將被害人庚○○押往鄰近之川王商務大飯店四○
    二室，令庚○○除去外衣褲，僅著內衣褲，予以私行拘禁，與乙○○有犯意聯絡
    及行為分擔，為共同正犯，原審予以論罪科刑，固非無見，惟原判決就被告二人
    私行拘禁、剝奪被害人之行動自由逾六、七小時，只判處罰金三千元，顯屬過輕
    ，公訴人指摘原判決此部分不當，為有理由，應由本院將其撤銷改判，爰審酌被
    告之品行、犯罪之動機、目的在為乙○○索債及犯後未能坦承犯行等一切情狀，
    判處如主文第二項所示之刑，以示懲儆。
三、被害人於歷次庭訊中，雖指稱被告等二人與另三名不詳姓名者，於八十四年一月
    九日十八時三十分分持左輪手槍及九○手槍至桃園市○○里○鄰○○○街六十八
    巷四之三號，將被害人挾持至臺中市○○街上開冠銘代書事務所，並非渠至上開
    代書事務所後始被強押等情，且證人楊志成及丙○○等二人亦附合其詞。但查證
    人楊志成係被害人之胞弟，證人丙○○係被害人之女友，於作證時難免有偏頗之
    詞，故其二人之證詞，並不足取。次查案發當天確係被害人自行到上開代書事務
    所，並在該事務所與被告乙○○商談清償債務等事宜，業據證人丁○○、己○○
    、廖益霖及徐正長等人分別證述在卷（見偵查卷第十三頁反面、第五十一頁及至
    第五十二頁、第七十頁、及本院卷(一)第九十八至第九十九頁）。況被害人指稱：
    被告等人持手槍加以挾持，但本案迄未查扣任何槍枝佐證，難謂被害人之指訴為
    真實。至被害人雖持有被告乙○○之國民身分證，但亦不能據此即遽認被告等人
    涉有此部分犯行。另證人丙○○經本院前審傳拘無著，但並不影響本件事實之認
    定，又被害人於八十四年七月三日具狀指訴被告等五人，於八十四年一月九日十
    八時三十分自桃園市將其押解至臺中市冠銘代書事務所逼債，於途中及在該事務
    所加以毆打，使其三處受傷云云。查被害人於警訊中指訴，被告乙○○於挾持過
    程中以槍枝毆打其臉頰（偵卷十頁），於偵查中指訴，被告等人於冠銘代書事務
    所命其清償三十萬元，並加以拳打踢使其受傷（同卷三十九頁反面）前後所供
    不一，且被害人於八十四年一月十日凌晨二時許即經警方救出，竟遲至八十四年
    一月二十一日始至桃園市敏盛綜合醫院門診，已違常情，且診斷書載明其左膝擦
    傷三×二公分、右大腿擦傷一×一公分、左胸部挫傷，核與警訊所指臉頰被打傷
    乙節不符，且擦傷亦與拳打踢之撲打傷亦不相符，被告上開傷創既與撲打傷不
    符，雖被告乙○○於偵查中供明其由七樓抓回被害人時曾加以毆打三下（偵卷七
    十一頁），要難以證明診斷書所載之傷創是此次毆打所造成，此部分之犯罪尚屬
    不能證明，因此部分犯行未據起訴，應由移送單位另行偵結，併予敘明。
四、據上論斷，應依刑事訴訟法第三百六十九條第一項前段、第三百六十四條、第二
    百九十九條第一項前段、刑法第二十八條、第三百零二條第一項、罰金罰鍰提高
    標準條例第一條前段，判決如主文。
本案經檢察官甲○○到庭執行職務。
中      華      民      國      八十九      年      九      月    十三  日
                                    臺灣高等法院臺中分院刑事第九庭
                                          審判長法  官  胡  森  田
                                                法  官  趙  春  碧
                                                法  官  康  應  龍
右正本證明與原本無異。
如不服本判決應於收受送達後十日內向本院提出上訴書狀，其未述上訴之理由者並
得於提起上訴後十日內向本院補提理由書（均須按他造當事人之人數附繕本）。
                                                書記官  陳  明  珠
中      華      民      國     八十九     年      九      月    十八    日
                                                                        Ｄ


司法院資訊處製作；財團法人民間司法改革基金會備份。
